【裁判字號】    91,交聲,1701
【裁判日期】    921126
【裁判案由】    違反道路交通管理處罰條例聲明異議
【裁判全文】
臺灣臺北地方法院交通事件裁定                  九十一年度交聲字第一七一號
    原處分機關  臺北市交通事件裁決所
    異  議  人
    即受處分人  甲○○
右列異議人即受處分人因違反道路交通管理處罰條例案件，對於臺北市交通事件裁決
所中華民國九十一年十一月一日所為之處分（原處分案號：北市裁三字第裁二二─Ａ
ＸＸ○○九八七二號），聲明異議，本院裁定如左：
    主  文
異議駁回。
    理  由
一、本件異議人即受處分人甲○○於民國九十年十一月八日十八時四十分許，駕駛車
    牌號碼ＨＹ─九二六七號自用小客車，沿台北市○○路○段由東向西方向行駛，
    行經該路段與東寧路之交岔口時，欲左轉東寧路往南繼續行駛，原應注意車輛行
    駛至交岔路口，轉彎車應讓直行車先行，而依當時情形天候雖雨，但有夜間照明
    光線，路面狀況係無缺陷、無障礙物且視距良好，又無不能注意之情事，竟疏未
    注意，於上開路口時貿然向南左轉，致其所駕駛車輛之右後車門處與沿同路對向
    直行之陳建郭所騎乘車牌號碼ＡＩＦ—八七三號重型機車發生擦撞，致陳建郭人
    車倒地，因而受有右手臂、右腿鈍挫傷、右臉、右膝擦傷、左胸鈍挫傷等傷害。
    嗣經臺北市政府警察局於九十年十二月六日以其違反道路交通管理處罰條例第四
    十八條第六款、第六十一條第三項規定，掣發北市警交大字第ＡＸＸ○○九八七
    二號舉發違反道路交通管理事件通知單，並指定應到案日期為九十一年一月七日
    而前予以舉發，異議人迨於九十一年九月十八日始向原處分機關提出申訴，經原
    處分機關函請原舉發單位調查復及綜合有關資料審查結果，仍認原舉發無誤，惟
    因本件無確切之紅單收受記錄，故原處分機關同意以低額裁處，自行撤銷其於九
    十一年九月十日所為之北市裁三字第裁二二─ＡＸＸ○○九八七二號裁定，另於
    九十一年十一月一日以異議人違反道路交通管理處罰條例第四十八條第六款、第
    六十一條第三項規定，更為裁處異議人罰鍰新臺幣（下同）九百元，吊扣駕駛執
    照三個月，並依同條例第六十三條第一項規定記違規點數一點。
二、據受處分人十一年十一月二十一日聲明異議狀意旨略以：(一)伊於事故前確實已盡
    注意之能事左右觀看無來車，始左彎往南行駛，係陳建郭先生於直行之駕駛情況
    下未減速反而有超速現象，以致肇致本件車禍；(二)又受處分人當時車輛於肇事路
    口時已打好左轉燈號並完成左轉，其車身也三分之二進入交岔路口，係陳建郭車
    速太快，致伊車右後方車尾處始被陳建郭駕車追撞，當本人已達中心處開始轉彎
    時，陳建郭仍未進入交岔入口，依道路交通管理處罰條例第四十八條第六款後段
    之規定「直行車尚未進入交岔路口，而轉彎車己達中心處開始轉彎，此時直行車
    應讓轉彎車先行，是本人應無須負「轉彎車應讓直行車先行」之違規肇事責任；
    (三)況受處分人之父親係外科醫師，曾在急診室檢查陳建郭並無受傷等語，資為辯
    解。
三、惟查：
(一)、按汽車行駛至交岔路口，轉彎車應讓直行車先行，道路交通安全規則第一百零二
    條第一項第六款定有明文；又汽車駕駛人轉彎時，轉彎車不讓直行車先行者，處
    二百元以上六百元以下（即新台幣六百元以上新台幣一千八百元以下）罰鍰；又
    汽車駕駛人駕駛汽車違反道路交通管理處罰條例第四十八條規定者，除應依該條
    所規定之罰鍰處罰外，並予記違規點數一點，道路交通管理處罰條例第四十八條
    第六款、第六十三條第一項第一款亦分別規定甚明；再行為人如在舉發通知單上
    所載之應到案日期前聽候裁決，經主管機關調查後仍認定其有違規行為者，依違
    反道路交通管理事件統一裁罰基準表之規定，需對該違規行為人處以九百元之罰
    鍰。
(二)、關於受處分人於右揭時、地駕駛前開車牌號碼之自用小客車在前述肇事地點左轉
    ，撞及沿同路對向直行行駛之陳建郭機車而肇事，陳建郭因而受有前述所載傷害
    等事實，業據受處分人及陳建郭分於臺北市政府警察局松山分局交通分隊警員游
    宗禾詢問時供述本件事發經過在卷，且上述車禍發生經過之客觀事實，有前揭松
    山分局製作之道路交通事故調查報告表、道路交通事故補充資料表、道路交通事
    故談話紀錄表及臺北市政府警察局交通警察大隊所製作之道路交通事故分析研判
    表及台北市政府警察局舉發違反道路交通管理事件通知單等件（以上均為影本）
    在卷可稽。
(三)、據受處分人於九十年十一月八日警員詢問時自承：「……沿八德路四段東往南左
    轉行駛第一車道至肇事地，……當我行近路口時，我就打方向燈欲左轉東寧路，
    ……突然聽到碰一聲，就暫停下來後，我就下車查看，才知道對向ＡＩＦ—八七
    三號重型機車車速過快，其前車頭撞及我車右後車門而肇事。」陳建郭於同日警
    員詢問時陳述：「……沿八德路四段西往東方向行駛至第二車道至肇事地，當時
    我車行向號誌為綠燈，於是我就直行欲過該路口，突然於對向第一車道東往南快
    速左轉一部ＨＹ─九二六七號自小客車，我車前車頭與對方自小客車不知何位置
    撞及而肇事。」等語，又審酌卷附道路交通事故補充資料表所載，受處分人駕駛
    自用小客車受有右後車門內凹之車損情況，陳建郭所騎乘機車之前車頭車燈破裂
    ，復依卷附道路交通事故調查報告表所附事故現場圖所示，陳建郭所騎乘機車碎
    片散落位置，係在八德路四段由西向東方向第二車道前方與東寧路由南向北車道
    前方之延伸交會處，南距八德路四段西向東方向第二車道右側路緣延伸線五點五
    公尺，東距東寧路由南向北車道右側路緣延伸線五點六公尺，而以八德路四段西
    向東方向第二車道及東寧路由南向北車道路寬分別為六點二及七點六公尺看來，
    當時陳建郭所騎乘機車沿八德路四段由西向東方向第二車道直行，已越過東寧路
    由北向南車道，而在由南向北車道前方始遭受處分人之車輛撞及，是依前揭機車
    碎片散落位置及雙方於前揭交通事故談話記錄表中所陳述之行車動向可知，受處
    分人辯稱其車已通過肇事路口三分之二，方遭急駛而來之機車駕駛人所撞及一節
    ，顯然不實。
(四)、本件受處分雖矢口否認其有過失，並以前揭當時已達路口中心處及曾停於路口處
    ，確定無往來車輛後才通過肇事地點，且稱兩車受碰撞位置，對方機車係在前車
    頭，而伊自小客車受損位置在右後車門處，依二車受損部位以觀，可認其所駕駛
    之自小客車先到達路口始被對方機車碰撞，不能認係轉彎車未讓直行車先行，又
    陳建郭騎車有超速等情詞置辯；(1)雖受處分人稱兩車受碰撞位置，對方機車係在
    前車頭，而伊自小客車受損位置在右後車門處，依二車受損部位以觀，可認其所
    駕駛之自小客車先到達路口始被對方機車碰撞，不能認係轉彎車未讓直行車先行
    云云，但陳建郭所騎乘機車對受處分人而言，係擁有先行路權之直行車，受處分
    人應研判該車之車速、距離確為安全時始可駛入交岔路口，否則，任何人無路權
    之人儘可恣意與有優先路權者爭道，若肇事則以是有路權者追撞或碰撞為由卸責
    ，則交通安全規則所規範優先路權之行車秩序將喪失殆盡。(2)又肇事地點之時速
    限制為五十公里，此有卷附道路交通事故調查報告表可按，陳建郭騎乘機車通過
    上開路口時，據其於談話記錄表中自承車速約為六十公里，顯有超速行駛之情形
    ，對本件車禍之發生亦有過失存在，惟陳建郭是否未減速慢行而違反相關之交通
    法規，則屬肇事責任之輕重，或有無過失相抵等問題，均無礙於受處分人違規行
    為應負擔之行政責任。(3)本件車禍之肇事責任經本院送請臺北市車輛行車事故鑑
    定委員會鑑定結果，亦認受處分人有左轉疏忽，告訴人則涉嫌超速行駛，有該會
    九十二年五月二十六日北鑑審字第○九二三○一二九八○○號函文及鑑定意見書
    各一紙在卷為憑，益見受處分人確有右揭違規行為至明。
(五)、再機車駕駛人陳建郭因本件車禍受有右手臂、右腿鈍挫傷、右臉、右膝擦傷、左
    胸鈍挫傷之傷害，業經處理本案之前揭松山分局交通分隊警員游宗禾於上開道路
    交通事故補充資料表記載綦詳，況由前揭警員詢問本件事發經過所記錄之道路交
    通事故談話紀錄表的地點可知，當時陳建郭已被送至台北市馬偕醫院就醫，而受
    處分人亦在當場，本院復參以前揭道路交通事故補充資料表所載，兩車所受之車
    損情況及道路交通事故調查報告表所附事故現場圖示，陳建郭所騎乘機車之散落
    碎片，則陳建郭因本件車禍所受之傷害，不可謂不嚴重，受處分並未易地而處替
    他人設想，反執具有外科專長父親片面之詞為據，認機車駕駛人並未因本件車禍
    受到任何傷害，恐其父所言難免有偏袒之情，受處分人所辯，不足採信。
(六)、綜上所述，受處分人為轉彎車輛，其應較直行車輛盡更大之注意義務，準此，本
    事故之發生係受處分人左轉之過程中有疏於注意對向第二車道駛來車輛動態之情
    形，則受處分人所辯上情，屬卸責之詞，無足可採，本件事證明確，受處分人之
    違規行為堪以認定。從而，原處分機關以受處分人之違規行為，援引首揭規定依
    法裁罰，核無違誤，本件受處分人之異議為無理由，自應將其異議駁回。
四、據上論斷，應依道路交通案件處理辦法第十九條，裁定如主文。
中      華      民      國    九十二    年     十一     月    二十六    日
                                      臺灣臺北地方法院交通法庭
                                          法  官  鄧德倩
右正本證明與原本無異。
如不服本裁定，應於送達後五日內，向本院提出抗告狀。
                                          書記官  石幸代
中      華      民      國    九十二    年     十一     月    二十六    日


司法院資訊處製作；財團法人民間司法改革基金會備份。
